臺灣臺南地方法院刑事判決　　　　　　　　　　　　　九十年度交訴字第四五二號
　　公　訴　人　臺灣台南地方法院檢察署檢察官
　　被　　　告　甲○○
　　選任辯護人　鄭世賢
右列被告因過失致死案件，經檢察官提起公訴（八十九年度營偵字第一三八五號），
本院判決如左：
    主  文
甲○○從事業務之人，因業務上之過失致人於死，處有期徒刑參月，如易科罰金，以
參佰元折算壹日，緩刑貳年。
    事  實
一、甲○○以務農為業，駕駛農用耕耘機為其附隨業務，係從事駕駛業務之人，明知
    耕耘機僅係動力機械並非汽車，未請領臨時通行證，不得行駛於道路。竟疏未注
    意，於民國九十年七月九日下午十九時二十分許，駕駛農用耕耘機，沿台南縣新
    營市○○路南七四線高架橋由西往東方向行駛，行至該路段五公里處時，原應注
    意行駛於道路時，耕耘機後應設置足供警示之燈光及反光標誌，而依當時天候雨
    、夜間並無路燈可供照明、路面濕潤、坡道、視距不良等情形，竟疏未注意，除
    車頂二盞燈光外，車後無足供警示之照明或反光設備，適同一時地，許欣熙騎乘
    車號：ＮＤＤ－六九九號重型機車同向行駛於後，亦疏未注意車前狀況，自後追
    撞甲○○駕駛之農用耕耘機，許欣熙因而受有「頭頸胸撞傷、內出血、失血休克
    、頭頸胸撞傷、枷胸骨折」之傷害，經送醫因傷重不治死亡。甲○○於肇事後，
    犯罪未被有偵查權之公務員或機關發覺前，即向台南縣警察局新營分局警員自首
    並坦承犯行，進而接受裁判。
二、案經被害人許欣熙之父乙○○訴請臺灣臺南地方法院檢察署檢察官相驗後偵查起
    訴。
    理  由
一、訊據被告甲○○對於右開時、地未經請領臨時通行證，駕駛農用耕耘機行駛於道
    路肇事之事實，供承不諱。惟又辯稱：耕耘機之車頂有二盞很亮的大燈照向車後
    方，已足供後車之警示云云置辯。經查被告所駕耕耘機之車頂確有二盞大燈照向
    車後方，然查該二盞大燈設置於車頂高處，車頂下方除有二盞紅色及橘色相間之
    車尾燈外，全無反光設備，而該二盞大燈置於車頂高處燈光射向車後方，不但無
    法看清耕耘機後載之鏟土機具，反造成後車剌眼之光害，此可由肇事現場蒐證照
    片該二具燈光異常明亮，然卻無法看清車尾機具，尚需員警手持手電筒補充照明
    以供蒐證拍照可稽。又車尾鏟土機具向後突出車頂大燈甚多，機具上全無反光標
    誌，極易使於其後駕駛之車輛注意剌眼之燈光而忽略下方突出之機具。再該二盞
    紅色及橘色相間之車尾燈位於土機具之上方，於肇事時並未開啟，此有現場蒐證
    照片十一張附卷可稽，是被告所辯均不足採信。
二、此外並有台南縣警察局道路交通事故調查報告表一紙附卷可佐，又被害人騎乘機
    車撞及被告所駕駛之耕耘機，復經檢察官勘驗肇事農用耕耘機：「車後蓋左側及
    下方所附泥土均有擦痕，重機車儀表板後方、前車蓋均沾有泥土，且車頭全毀，
    而機車其他部位尚完整，被害人許欣熙顯係自後追撞農用耕耘機肇事」等語，及
    檢察官製作之勘驗筆錄及肇事車輛照片附卷可明。再許欣熙因本件車禍受傷死亡
    ，亦經檢察官會同檢驗員相驗屬實，製有勘驗筆錄、相驗屍體證明書、驗斷書各
    一紙在卷可憑。
三、按非屬汽車範圍必須行駛於道路之動力機械，應比照第八十條之規定向公路監理
    機關申請核發臨時通行證，憑證行駛，道路交通安全規則第第八十三條第一項前
    段定有明文。次按車輛行駛於道路之上應設置足供警示之燈光及反光標誌。被告
    本應注意前開規定，竟疏未注意未經申請核發臨時通行證，貿然將耕耘機開上道
    路行駛，耕耘機後亦未裝置足供警示之燈光或反光裝置。而依當時之情形又無不
    能注意之情形，造成許欣熙疏未注意，追撞耕耘機，足認被告於本件肇事確有過
    失。
四、況本件經送台灣省台南區行車事故鑑定委員會及台灣省車輛行車事故覆議鑑定委
    員會鑑定及覆議結果，均認被告「車後方警示措施欠完善」，同為肇事原因，則
    有九十年八月十日南鑑字第九○○八七五號函所附鑑定意見書及九十年十月九日
    府覆議字第九○一九二九號函附卷可參，此益證被告駕車肇事致被害人死亡之行
    為，確有過失無疑。
五、此外，被害人騎乘機車，行經上述路段，未注意車前狀況，亦係本件車禍之肇事
    原因，雖亦有前述鑑定意見書載明可證，然被告之前述過失，既與被害人之過失
    ，併合而為本件車禍肇事之原因，故被害人之過失或可供做量刑時之斟酌，但被
    告之刑責則不能因此相扺而獲得免除。
六、末查，本件被害人係因此次車禍而受有如事實欄所載之傷害進而死亡，故被告之
    過失駕車行為，與被害人所受之死亡結果間，復具有相當因果關係，是本件事證
    已甚明確，被告過失致死之犯行堪予認定。
七、次按：慢車種類及名稱如左：
    一、人力行駛車輛指腳踏車、三輪貨車、手拉貨車、板車等。
    二、獸力行駛車輛指牛車、馬車等。
    道路交通安全規則第六條定有明文。經查：被告所駕駛之耕耘機非屬前開二種車
    輛，故公訴人認耕耘機係屬慢車等語，尚有誤會。
八、核被告甲○○以務農為業，駕駛農用耕耘機為其附隨業務，係從事駕駛業務之人
    ，其駕駛耕耘機肇事，所為係犯刑法第二百七十六條第二項業務過失致死罪。被
    告於肇事後停留現場，於警方人員到場時主動陳述其駕車肇事事實，業據新營分
    局後鎮派出所警員吳順平證述在卷，合於自首要件，應依刑法第六十二條前段減
    輕其刑。本院審酌被告之生活狀況、智識程度，與本件犯罪所生之危險，及被告
    不慎肇事，並造成被害人死亡之嚴重後果，其犯罪所造成之損害應屬重大，及參
    酌被害人之過失程度亦非輕微。與被告肇事後，未與被害人家屬，就民事賠償事
    宜達成和解，其犯罪後態度尚非惡劣等一切情狀，量處如主文所示之刑，並諭知
    易科罰金之折算標準，以資懲儆。又被告前未曾受有期徒刑以上刑之宣告，有台
    灣台南地方法院檢察署刑案資料查註紀錄表及台灣高等法院被告全國前案紀錄表
    各一紙在卷可憑，其經此教訓後，應知所警惕，信無再犯之虞，本院因認所宣告
    之刑以暫不執行為適當，併諭知緩刑二年，以勵自新。
據上論斷，應依刑事訴訟法第二百九十九條第一項前段，刑法第二百七十六條第二項
、第四十一條第一項前段、第六十二條前段、第七十四條第一款，罰金罰鍰提高標準
條例第一條前段、第二項，判決如主文。
中      華      民      國      九十一      年    二    月      十八    日
                              臺灣臺南地方法院交通法庭
                                  法  官  蔡  直  青
右正本證明與原本無異
如不服本判決應於送達後十日內向本院提出上訴狀
                                  書記官  孫  鈴  堯
中      華      民      國      九十一      年    二    月      十九    日
附錄本案論罪科刑法條全文：
刑法第二百七十六條（過失致死罪）
因過失致人於死者，處二年以下有期徒刑、拘役或二千元以下罰金。
從事業務之人，因業務上之過失犯前項之罪者，處五年以下有期徒刑或拘役，得併科
三千元以下罰金。
